臺灣高等法院刑事判決
110年度交上易字第209號
上  訴  人  
即  被  告  劉炳南


選任辯護人  陳湘傳律師
            賴思仿律師
上列上訴人因過失傷害案件，不服臺灣新北地方法院109年度交
易字第273號，中華民國110年5月24日第一審判決（起訴案號：
臺灣新北地方檢察署109年度偵字第15031號、109年度偵字第169
10號），提起上訴，本院判決如下：
    主  文
上訴駁回。
劉炳南緩刑貳年。               
    理  由
一、本案經本院審理結果，認原審以上訴人即被告劉炳南犯刑法
    第284 條前段之過失傷害罪，判處有期徒刑4月，並諭知易
    科罰金折算標準，認事用法及量刑均無不當，應予維持，除
    證據部分應補充被告於本院之自白、告訴代理人陳報狀，其
　　餘均引用第一審判決書記載之事實、證據及理由（如附
　　件）。 
二、被告上訴意旨略以：
　㈠自告訴人所提告證6之診斷證明書，僅可證明告訴人曾因水腦
    症於108年12月4日入院治療。又該診斷證明書僅泛載告訴人
    之病名為水腦症，並未特定告訴人之水腦症究為本案車禍所
    引起之交通性水腦症，抑或係告訴人於案發前腦部即有舊傷
    或其他因素所致。次查，被告於109年10月13日準備程序，
    及110年4月16日審理程序時，均爭執告訴人之水腦症與本案
    車禍之因果關係，被告於109年10月16日時並曾出具刑事聲
    請調查證據狀，請求調查之。惟原判決僅以告訴人就診時間
    距本案車禍發生時間非短，及告訴人受傷部位等非具體標準
    ，遽認告訴人之水腦症與本案車禍間距相當因果關係，原判
    決就此部分恐有率予論斷之嫌。
　㈡被告與告訴人達成和解，請求給予緩刑。
三、經查：
　㈠原審依調查證據之結果，認定被告於民國108 年11月22日14
    時45分許，駕駛車牌號碼000 －0000號營業用小客車，沿新
    北市中和區橋安街往中山路2 段方向直行，行經中山路2 段
    與橋安街口，欲右轉中山路2 段，本應注意行經無號誌之交
    岔路口，支線道車輛應暫停讓幹道車先行，而當時並無不能
    注意之情事，竟疏未注意，即貿然右轉，適黃然宏騎乘車牌
    號碼000 －000 號普通重型機車，沿中山路2 段往板南路方
    向直行，被告所駕車輛不慎撞擊黃然宏所騎機車車尾，致黃
    然宏人車倒地，並受有頭部損傷、頭部未明示部位開放性傷
    口、唇撕裂傷、牙齒閉鎖性骨折、左上側門齒和右上正中門
    齒側方脫位合併牙冠斷裂、左上正中門齒脫落、上顎骨骨裂
    、交通性水腦症及腦震盪後症候群等傷害。嗣被告於肇事後
    ，在有偵查犯罪權限之機關及公務員發覺其犯罪前，向到場
    處理之員警承認其為肇事人而自首，並接受裁判。被告所為
    係犯刑法第284 條前段之過失傷害罪，業據原審於判決理由
    中論述綦詳；且就被告所辯：告訴人黃然宏所受交通性水腦
    症之傷害認與其行為無因果關係云云，惟告訴人係於108 年
    12月4 日因水腦症入院治療，有臺北醫學大學附設醫院108 
    年12月23日診斷證明書1 份在卷可稽，可見距離本件車禍事
    故非久，且參酌告訴人其餘受傷情形均在頭部、臉部，則其
    所受交通性水腦症係因本件車禍所致，在一般社會通念上，
    並無罕見、非典型或不尋常之情形，自與被告本件之過失行
    為具有相當因果關係。是告訴人所受交通性水腦症並不能歸
    責被告等否認過失責任之辯解，如何不足採信，亦詳述其所
    依憑之證據及認定之理由；並說明依照卷內監視器錄影翻拍
    照片所示及兩車碰撞位置可知，兩車碰撞時，被告所駕車輛
    並非在告訴人前方目視可及之處，自難認告訴人有何未注意
    車前狀況之過失，及說明被告合於刑法第62條自首之規定，
    適用該規定減刑後，爰以行為人責任為基礎，審酌被告駕駛
    上開車輛肇事之犯罪手段，其已婚育有2 名子女均成年、目
    前退休等生活狀況，其前無任何犯罪科刑紀錄，可見品行尚
    可，其於原審審理時自稱高中畢業之智識程度，其本件之過
    失情節，其對告訴人造成之傷害，暨其雖坦承犯行，惟因和
    解金額無共識而未能與告訴人達成和解或賠償其損害之犯後
    態度等一切情狀，判處有期徒刑4月，並諭知易科罰金折算
    標準，認事用法均無不當，所為量刑已就刑法第57條規定詳
    為審酌，尚稱妥適，既未逾越法定刑度，亦無濫用自由裁量
    之權限，並無明顯失當或不合比例原則之處。
　㈡至被告辯護人於本院辯稱：被告坦承過失傷害犯行，但關於
    水腦症部分，告訴人在新光健康檢查時就有水腦症，此部分
    原審未及審酌告訴人在本案車禍前就罹患水腦症的事實云云
    。惟告訴人係於108 年12月4 日因水腦症入院治療，且告訴
    人受傷情形均在頭部、臉部，有衛生福利部雙和醫院108 年
    12月25日、109 年2 月24日診斷證明書、臺北醫學大學附設
    醫院108 年12月23日診斷證明書1 份(偵字15031卷第45、47
    頁)在卷可稽，且「交通性水腦症」為非阻塞之水腦症，會
    有步態不穩、小便失禁、失智症狀，告訴人主訴其步態不穩
    及記憶不佳之症狀為車禍之後出現，而醫學上頭部外傷確有
    可能導致水腦症，由此可認為水腦症與告訴人頭部外傷有關
    ，有臺北醫學大學附設醫院110年8月11日校附醫歷字第1100
    005009號函在卷可考(本院卷二第47頁)，是告訴人所受水腦
    症等傷勢，係因本案事故所生，而與被告過失行為間具相當
    因果關係，彰彰甚明。準此，辯護人前開就水腦症之傷勢與
    其過失行為間不具相當因果關係之辯解，自不足採。是辯護
    人上揭所辯，即非可取。
　㈢按量刑之輕重本屬法院依職權裁量之事項，亦即法官在有罪
    判決時如何量處罪刑，甚或是否宣告緩刑，係實體法賦予審
    理法官就個案裁量之刑罰權事項，準此，法官行使此項裁量
    權，自得依據個案情節，參酌刑法第57條各款例示之犯罪情
    狀，於法定刑度內量處被告罪刑；除有逾越該罪法定刑或法
    定要件，或未能符合法規範體系及目的，或未遵守一般經驗
    及論理法則，或顯然逾越裁量，或濫用裁量等違法情事以外
    ，自不得任意指摘其量刑違法。本案原審以被告所為過失傷
    害犯行，事證明確，據以論罪科刑。爰以行為人之責任為基
    礎，依刑法第57條規定，經審酌前揭各項與被告科刑有關之
    一切情狀，量處有期徒刑4月，堪認已具體審酌刑法第57條
    各款所列關於刑罰量定之相關情狀，客觀上並未逾越法定刑
    度或濫用其裁量權限，亦無量刑過重之情形，核屬事實審法
    院量刑職權之適法行使，且被告上訴意旨所指告訴人所受水
    腦症之傷害與被告之過失行為無因果關係，並無理由，已如
    前述，是原審於量刑時兼衡告訴人因本件交通事故所受上開
    傷勢等一切情狀，併予審酌，自無不當。
　㈣綜上，被告上訴指摘原審判決不當，其上訴為無理由，應予
    駁回。 
四、緩刑之宣告：　　
　　查被告前未曾因故意犯罪受有期徒刑以上刑之宣告，有本院
    被告前案紀錄表（本院卷第23至24頁）附卷可憑，審酌被告
    因疏未注意而犯本案之罪，固非可取，惟其於原審及本院審
    理中均坦承犯行，已表悔悟，復於本院審理期間與告訴人成
    立和解，且已履行完畢，有和解筆錄、刑事陳報狀在卷足參
    （本院卷第75頁、第116-120頁），顯有悔悟之意，且刑罰
    的功能重在對受刑人之矯治、教化，且告訴人亦於本院審理
    中表示如收受全部和解金，同意給被告緩刑等語（本院卷第
    61頁），本院審酌上情，認被告經此偵審程序之教訓，當足
    生警惕，對被告所宣告之刑，以暫不執行為適當，爰依刑法
    第74條第1 項第1 款規定諭知緩刑2年，以啟自新。
據上論斷，應依刑事訴訟法第368條、第373條，刑法第74條第1
項第1款，判決如主文。　　
本案經檢察官林佳穎提起公訴，檢察官曾鳳鈴到庭執行職務。
中　　華　　民　　國　　110 　年　　10　　月　　6 　　日
　　　　　　      刑事第七庭    審判長法　官  孫惠琳
　　　　　　　　　　　　　　　　　　  法　官  張育彰　　
　　　　　　　　　　　　　　　　　　  法　官  王惟琪
以上正本證明與原本無異。
不得上訴。
                                      書記官  陳怡君
中　　華　　民　　國　　110 　年　　10　　月　　6 　　日
附錄：本案論罪科刑法條全文　　　　　　　　　　　　　　　
刑法第284條
因過失傷害人者，處一年以下有期徒刑、拘役或十萬元以下罰金
；致重傷者，處三年以下有期徒刑、拘役或三十萬元以下罰金。
────────────────────────────
附件：
臺灣新北地方法院刑事判決
                                    109年度交易字第273號
公　訴　人　臺灣新北地方檢察署檢察官
被　　　告　劉炳南　男　（民國00年0月0日生）
                    身分證統一編號：Z000000000號
                    住○○市○○區○○路000巷00弄00號
選任辯護人　陳湘傳律師
            賴思仿律師
上列被告因過失傷害案件，經檢察官提起公訴（109 年度偵字第
15031 號、第16910 號），本院判決如下：
    主  文
劉炳南犯過失傷害罪，處有期徒刑肆月，如易科罰金，以新臺幣
壹仟元折算壹日。
    事  實
一、劉炳南於民國108 年11月22日14時45分許，駕駛車牌號碼00
    0 －0000號營業用小客車，沿新北市中和區橋安街往中山路2
     段方向直行，行經中山路2 段與橋安街口，欲右轉中山路2
     段，本應注意行經無號誌之交岔路口，支線道車輛應暫停
    讓幹道車先行，而當時並無不能注意之情事，竟疏未注意，
    即貿然右轉，適黃然宏騎乘車牌號碼000 －000 號普通重型
    機車，沿中山路2 段往板南路方向直行，劉炳南所駕車輛不
    慎撞擊黃然宏所騎機車車尾，致黃然宏人車倒地，並受有頭
    部損傷、頭部未明示部位開放性傷口、唇撕裂傷、牙齒閉鎖
    性骨折、左上側門齒和右上正中門齒側方脫位合併牙冠斷裂
    、左上正中門齒脫落、上顎骨骨裂、交通性水腦症及腦震盪
    後症候群等傷害。嗣劉炳南於肇事後，在有偵查犯罪權限之
    機關及公務員發覺其犯罪前，向到場處理之員警承認其為肇
    事人而自首，並接受裁判。
二、案經黃然宏訴由新北市政府警察局中和分局報告臺灣新北地
    方檢察署檢察官偵查起訴。
    理  由
一、訊據被告劉炳南對於上開犯罪事實坦承不諱，惟就告訴人黃
    然宏所受交通性水腦症之傷害認與其行為無因果關係云云；
    選任辯護人則為被告辯稱：被告雖未能與告訴人達成和解，
    然以被告目前之年齡及經濟狀況，被告已提出其能力範圍內
    最大限度所能提出之金額，實有誠意彌補告訴人之損失，又
    刑事訴訟程序若能一併達成民事和解效能，固有助於撫平破
    毀之人際紛爭，但若一次終局解決紛爭之努力失效，告訴人
    仍可提起民事訴訟程序尋求救濟，並非必然應轉由刑責負擔
    ，懇請對被告予以從輕量刑並惠賜緩刑之宣告云云。經查，
    上開犯罪事實，業據被告於本院審理時自白不諱，核與證人
    即告訴人於警詢及偵查中證述情節相符，並有臺北醫學大學
    附設醫院108 年12月23日診斷證明書、109 年6 月15日診斷
    證明書、衛生福利部雙和醫院108 年12月25日診斷證明書、
    109 年2 月24日診斷證明書、新北市政府警察局中和分局交
    通分隊交通事故現場草圖、道路交通事故現場圖、道路交通
    事故調查報告表㈠㈡、現場及車損照片、道路交通事故當事人
    酒精測定紀錄表、道路交通事故肇事人自首情形記錄表、新
    北市政府警察局道路交通事故當事人登記聯單、監視器錄影
    翻拍照片、新北市政府車輛行車事故鑑定會新北車鑑字第00
    00000 號鑑定意見書各1 份附卷可稽，足認被告任意性自白
    與事實相符。又被告雖爭執告訴人所受交通性水腦症之因果
    關係，惟告訴人係於108 年12月4 日因水腦症入院治療，有
    臺北醫學大學附設醫院108 年12月23日診斷證明書1 份在卷
    可稽，可見距離本件車禍事故非久，且參酌告訴人其餘受傷
    情形均在頭部、臉部，則其所受交通性水腦症係因本件車禍
    所致，在一般社會通念上，並無罕見、非典型或不尋常之情
    形，自與被告本件之過失行為具有相當因果關係。又本件依
    照卷內監視器錄影翻拍照片所示及兩車碰撞位置可知，兩車
    碰撞時，被告所駕車輛並非在告訴人前方目視可及之處，自
    難認告訴人有何未注意車前狀況之過失，併此敘明。綜上所
    述，本案事證已臻明確，被告犯行堪以認定，應依法論科。
二、核被告所為，係犯刑法第284 條前段之過失傷害罪。被告於
    肇事後，留在現場等候警員到場處理，並於有偵查犯罪權限
    之機關及公務員發覺其犯罪前，向到場處理之員警承認其為
    肇事人而自首，此有道路交通事故肇事人自首情形記錄表1
    份在卷可證，嗣被告亦未逃避接受裁判，合於自首之要件，
    爰依刑法第62條前段規定減輕其刑。爰以被告之責任為基礎
    ，並審酌其駕駛上開車輛肇事之犯罪手段，其已婚育有2 名
    子女均成年、目前退休等生活狀況，其前無任何犯罪科刑紀
    錄，可見品行尚可，其於本院審理時自稱高中畢業之智識程
    度，其本件之過失情節，其對告訴人造成之傷害，暨其雖坦
    承犯行，惟因和解金額無共識而未能與告訴人達成和解或賠
    償其損害之犯後態度等一切情狀，量處如主文所示之刑，並
    諭知易科罰金之折算標準，以示懲儆。至被告之辯護人雖請
    求宣告緩刑，惟本件被告之過失情節非輕，所造成之損害亦
    非輕微，復未與告訴人達成和解或取得其原諒，若驟予宣告
    緩刑，將不足使其體認其行為造成之損害，而生警惕之心，
    是本院認並無以暫不執行刑罰為適當之情形，爰不予宣告緩
    刑，附此敘明。
據上論斷，應依刑事訴訟法第299 條第1 項前段，判決如主文。
本案經檢察官李佳穎提起公訴，檢察官陳儀芳到庭執行職務。
中　　華　　民　　國　 110　　年　　5 　　月　　24　　日
                  刑事第十三庭  法　官  陳志峯
以上正本證明與原本無異
如不服本判決應於送達後20日內向本院提出上訴狀
                                書記官　喻誠德
中　　華　　民　　國　 110　　年　　5 　　月　　24　　日
附錄本案論罪科刑法條全文：
刑法第284條
因過失傷害人者，處一年以下有期徒刑、拘役或十萬元以下罰金
；致重傷者，處三年以下有期徒刑、拘役或三十萬元以下罰金。